台灣高等法院刑事判決　　　　　　　　94年度上易字第1076號
上　訴　人　台灣台北地方法院檢察署檢察官
被　　　告　乙○○
選任辯護人　陳麗真律師
上列上訴人因被告恐嚇案件，不服台灣台北地方法院93年度易字
第343號，中華民國94年5月23日第一審判決（起訴案號：台灣台
北地方法院檢察署92年度偵緝字第1435號），提起上訴，本院判
決如左：
    主  文
原判決撤銷。
乙○○以加害生命、身體、名譽之事，恐嚇他人致生危害於安全
，處拘役伍拾日，如易科罰金，以參佰元折算壹日。
    事  實
一、緣林錦雀長年旅居日本，乃將其前於民國（下同）85年間所
    購得之台北縣新店市○○路30號3樓房屋，暫借予其母親之
    乾女兒乙○○使用，嗣於91年間，林錦雀欲將前開房屋收回
    自住，並將相關事宜委由其在台灣之姊姊甲○○（住上址對
    面即台北市○○市○○路28號3樓）出面處理，詎乙○○因
    遷讓房屋一事與林錦雀、甲○○衍生糾紛，竟基於恐嚇之犯
    意，於同年5月6日（聲請簡易判決處刑書誤植為6月14日）
    ，在上址住處，傳真信函1封（共6紙）至林錦雀位於日本之
    住處，信函中揚言：「你如果繼續不接電話，我不會讓您收
    回房子，也不會讓您大嘴姊姊（指甲○○）住得好過」、「
    我及施先生只要再出事，那您就返台替你親愛的姊姊（指甲
    ○○）送葬吧」、「她（指甲○○）不把嘴合起來，我就讓
    她在學校身敗名裂，可試試看」等加害甲○○生命、身體、
    名譽之事，通知林錦雀，嗣林錦雀將該信函傳真轉知甲○○
    ，使甲○○心生畏懼，致生危害於安全。
二、案經甲○○訴由台北縣政府警察局新店分局報請台灣台北地
    方法院檢察署檢察官偵查起訴。
    理  由
一、訊據被告乙○○固坦承有於91年5月6日傳真上開信函至日本
    予林錦雀，惟矢口否認有何恐嚇犯行，辯稱：因為我的司機
    被打傷，我很害怕，房子事情林錦雀也沒有跟我處理，林錦
    雀有授權給我住進房子，我也花了200多萬元裝潢房子，因
    為司機被打傷，我為了宣洩情緒，才傳真信給林錦雀，並不
    是寫給甲○○，我的目的只是希望林錦雀能夠出來處理房子
    的事情而已，我並沒有恐嚇之故意云云。惟查：
(一)上揭犯罪事實業經告訴人甲○○迭於警偵、原審及本院審理
    時指訴明確，復有傳真信函1封（共6紙）之影本在卷可稽，
    而觀之該傳真信函上所載：「你如果繼續不接電話，我不會
    讓您收回房子，也不會讓您大嘴姊姊（指甲○○）住得好過
    」、「我及施先生只要再出事，那您就返台替你親愛的姊姊
    （指甲○○）送葬吧」、「她（指甲○○）不把嘴合起來，
    我就讓她在學校身敗名裂，可試試看」等字句，顯然為加害
    甲○○生命、身體、名譽之敘述，客觀上足使一般人心生畏
    懼，且證人即告訴人甲○○於原審調查時具結證稱：（（提
    示偵卷第5頁之追加告訴狀）這些你說是乙○○傳真到日本
    去，你看到傳真回來的有哪些？）全部都有傳回來給我看。
    （你看後感覺如何？是否會怕？）會。因為鑰匙在他們手上
    ，我不知道他們何時會回來，且我們家只有3個人，我帶2個
    孩子，他又以電話恐嚇我，我非常害怕（見原審卷第32至33
    頁），於本院審理時亦陳稱：我已經害怕到家裡裝了警民連
    線，也拜託管區警員常到我家巡邏，被告常常打電話恐嚇我
    ，也揚言要加害我的小孩（見本院94年9月23日審理筆錄）
    等語，顯然已使被害人甲○○因該傳真信函而心生畏懼。
(二)雖被告係將上開恐嚇甲○○之信函傳真至甲○○之妹林錦雀
    於日本之住處，經林錦雀將該信函以傳真轉知被害人甲○○
    ，惟按刑法第305條之恐嚇危害安全罪，所稱將加惡害之旨
    通知他人始生畏怖，此所謂通知之方法不限於直接通知，即
    經他人間接轉告亦可，只需使被害人知悉陷於畏怖已足，則
    被害人甲○○經林錦雀傳真該信函後知悉其內容，因而心生
    畏懼，自難謂被告無恐嚇被害人甲○○之犯行。被告辯稱其
    沒有傳真信函給被害人甲○○，不構成恐嚇犯行，且其亦無
    恐嚇之故意云云，揆諸上開說明，均不足採。從而，本件事
    證明確，被告恐嚇之犯行堪以認定。
二、核被告所為，係犯刑法第305條之以加害生命、身體、名譽
    之事，恐嚇他人，致生危害於安全罪。原審未為詳究，遽就
    被告恐嚇甲○○部分為無罪之諭知，尚有未洽。公訴人上訴
    意旨執此指摘原判決不當，（就被告恐嚇甲○○部分）為有
    理由（被告涉嫌恐嚇林錦雀部分詳後述），應予撤銷改判。
    爰審酌被告犯罪之動機、目的、手段及犯後態度等一切情狀
    ，量處如主文第2項所示之刑，並諭知易科罰金之折算標準
    。
三、公訴意旨另以：緣林錦雀長年旅居日本，乃將其前於85年間
    所購得之台北縣新店市○○路30號3樓房屋，暫借予其母親
    之乾女兒即被告乙○○使用，嗣於91年間，林錦雀欲將前開
    房屋收回自住，並將相關事宜委由其在台灣之姊姊甲○○（
    住上址對面即台北市○○市○○路28號3樓）出面處理，詎
    被告因遷讓房屋一事與林錦雀、甲○○衍生糾紛，竟基於恐
    嚇之犯意，於同年5月6日（聲請簡易判決處刑書誤植為6月
    14日），在上址住處，傳真信函1封（共6紙）至林錦雀位於
    日本之住處，信函中對林錦雀揚言：「如果房子之事，我沒
    得到一個交代，我就讓這屋內死人，不信可試試」、「你如
    果繼續不接電話，我不會讓您收回房子，「將來賤貨的計劃
    得逞後，您就看得到您的下場」、「…如您冤枉我就不得好
    死」等加害生命、身體、名譽之事，恐嚇林錦雀，使其心生
    畏懼，致生危害於安全，因認被告涉犯刑法第305條之恐嚇
    危害安全罪嫌云云。
(一)按犯罪事實應依證據認定之，無證據不得認定犯罪事實；又
    不能證明被告犯罪者，應諭知無罪之判決，刑事訴訟法第15
    4條第2項、第301條第1項分別定有明文。又事實之認定，應
    憑證據，如未能發現相當證據，或證據不足以證明，自不能
    以推測或擬制之方法，為裁判基礎（最高法院40年台上字第
    86號判例參照）；且認定犯罪事實所憑之證據，雖不以直接
    證據為限，間接證據亦包括在內，然而無論直接證據或間接
    證據，其為訴訟上之證明，須於通常一般之人均不致有所懷
    疑，而得確信其為真實之程度者，始得據為有罪之認定，倘
    其證明尚未達到此一程度，而有合理之懷疑存在而無從使事
    實審法院得有罪之確信時，即應由法院為諭知被告無罪之判
    決（最高法院76年台上字第4986號判例參照）。
(二)公訴人認被告涉有前開犯行，無非以被告之自白、告訴人甲
    ○○之指訴及傳真信函1封（共6紙）之影本為據。惟訊據被
    告堅決否認有何恐嚇林錦雀之犯行，且按恐嚇之構成要件，
    須恐嚇內容以加害生命、身體、自由、名譽、財產等事項為
    限，故若謂具體指明恐嚇之對象、內容，或所通知之惡害非
    行為人所能控制（如詛咒等），自不能成立本罪。又行為人
    以加害生命、身體、自由、名譽、財產之事通知他人，他人
    經告知後，心生畏懼，致危及其在社會日常生活之安全感者
    ，始能成立本罪，否則，行為人雖以加害內容告知他人，他
    人並未因之心生畏懼，其在社會日常生活之安全感，並未因
    行為人加害內容而受影響者，自無成立本罪之餘地。經查，
    林錦雀長期旅居日本，被告居住台灣，兩人相距甚遠，依社
    會一般通念及經驗法則，單以1封傳真之信函，尚難令居住
    於日本之林錦雀日常生活安全受到危害，致心生畏懼。且公
    訴人所指傳真信函，其中關於「如果房子的事，我沒得到一
    個交代，我就讓這屋內死人，不信你試試」、「將來賤貨的
    計畫得逞後，您就看到您的下場？」及「您若冤枉我就不得
    好死」等詞，或未明確指出「死人」之意為何，或所言「您
    的下場」、「不得好死」等惡害非行為人所能控制，揆諸上
    揭說明，均難認被告有恐嚇林錦雀之犯行。而關於「你如果
    繼續不接電話，我不會讓您收回房子，也不會讓您大嘴姊姊
    （指甲○○）住得好過」、「我及施先生只要再出事，那您
    就返台替你親愛的姊姊（指甲○○）送葬吧」、「她（指甲
    ○○）不把嘴合起來，我就讓她在學校身敗名裂，可試試看
    」等句，係針對告訴人甲○○，對於林錦雀自無恐嚇之情事
    。此外，復查無其他積極證據足資證明被告涉有前開犯行，
    自屬不能證明被告有此部分犯罪，惟因公訴意旨認此部分與
    前揭有罪部分有裁判上一罪之關係，爰不另為無罪之諭知。
據上論斷，應依刑事訴訟法第369條第1項前段、第364條、第299
條第1項前段，刑法第305條、第41條第1項，罰鍰提高標準條例
第1條前段、第2條，判決如主文。
本案經檢察官謝英民到庭執行職務。
中　　華　　民　　國　　94　　年　　10　　月　　7 　　日
                  刑事第三庭審判長法  官  洪光燦
                          　　　　法　官  王詠寰
　　                              法  官  江振義
以上正本證明與原本無異。
不得上訴。
　                                書記官  陳玉嬋
中　　華　　民　　國　　94　　年　　10　　月　　11　　日
附錄本案論罪科刑法條全文如下：
中華民國刑法第305條
 (恐嚇危害安全罪)
以加害生命、身體、自由、名譽、財產之事，恐嚇他人致生危害
於安全者，處二年以下有期徒刑、拘役或三百元以下罰金。
